【裁判字號】    90,判,582
【裁判日期】    900412
【裁判案由】    房屋稅
【裁判全文】
最  高  行  政  法  院  判  決                      九十年度判字第五八二號
    原      告  甲○○
    被      告  台中市稅捐稽徵處
    代  表  人  陳守信
右當事人間因房屋稅事件，原告不服財政部中華民國八十八年九月十四日八八台財訴
字第八八○五一四八一四號再訴願決定，提起行政訴訟。本院判決如左︰
    主  文
原告之訴駁回。
訴訟費用由原告負擔。
    事  實
緣原告所有坐落台中市○○區○○里○○路二三八巷二十一號地下一樓之三房屋，經
被告以十五層樓之單價評定其房屋現值，核計本案房屋八十六年及八十七年度房屋稅
分別為新台幣（以下同）六、九六七元及六、八五二元。原告不服，以本案房屋為大
樓中庭地下加挖之地下室，有獨立之出入口，使用機能完全獨立與整棟大樓無涉，被
告以十五層建物造價評定其現值，與實際狀況不符云云，申經被告復查結果，以八十
六年度房屋稅部分限繳日期為八十六年九月九日，原告於八十七年五月十五日始申請
復查，程序不合，八十七年度房屋稅部分以本案房屋使用機能並無完全獨立，且為使
用執照所登載，並非另行加挖等語，乃未准變更，原告不服，提起訴願、再訴願，遞
遭決定駁回，遂對八十七年度房屋稅部分提起本訴。茲摘兩造訴辯意旨如次：
原告起訴意旨略謂：一、房屋現值評訂應依建築物之造價據實核定。而建築物又因樓
層數之差別，各有不同之造價。本案房屋為地下一樓之建築物，地上為社區中庭，並
無建築物有社區管委會証明，被告按照十五層建築物核定房屋現值、與事實不符。二
、本案房屋雖為地下一樓之建築，有獨立之出入口通往地上一樓，但無樓梯通往地下
二樓及地上二樓，使用機能完全獨立。被告未到現場、僅依使用執照認定為十五層樓
。於法雖無不合，但不符實情。長期增加原告之稅務負擔，造成民怨。三、高雄市稅
捐稽征處八十三年二月二日稽財字第○○五七二○號函之案例，即稅務官員體恤民眾
不合理之稅負，以實際層數評定房屋現值。雖有違財政部八十一年八月廿八日台財稅
第八一一六七六一三六號函之規定，但符實情。故原告所有房屋地上確無建築物，被
告以十五層建築物核定房屋現值、與事實不符等語。
被告答辯意旨略謂：(一)按「房屋稅依房屋現值，按左列稅率課徵之：一、住家用房屋
最低不得少於其房屋現值百分之一點三八，最高不得超過百分之二。但自住房屋不得
超過百分之一點三八。二、非住家用房屋，其為營利事業用者，最低不得少於其房屋
現值百分之三，最高不得超過百分之五。．．．三、房屋同時作住家及非住家用者，
應以實際使用面積，分別按住家用或非住家用稅率，課徵房屋稅。．．．」為房屋稅
條例第五條所明定。次按「稽徵機關適用『房屋標準單價表』核計房屋現值時，對房
屋之構造、用途、總層數及面積等，應依建築管理機關核發之使用執照（未領使用執
照者依建造執照）所載之資料為準，．．．」復為財政部八十一年八月二十八日台財
稅第八一一六七六一三六號函頒「簡化評定房屋標準價格及房屋現值作業要點」第四
點所規定。(二)、本件原告所有坐落台中市○○區○○里○○路二三八巷二十一號地下
一樓之三房屋，經本處以十五層樓之單價評定其房屋現值，核計八十七年度房屋稅為
六、八五二元。原告不服，以本案房屋為大樓中庭地下加挖之地下室，有獨立之出入
口，使用機能完全獨立與整棟大樓無涉，被告以十五層建物造價評定其現值，與實際
狀況不符，請依高雄市稅捐稽徵處八十三年二月二日稽財字第○○五七二○號函按各
屋實際層數評定房屋現值云云。申經本處復查決定以，系爭房屋所在為地下十五層、
地下二層之建物，此為台中市政府工務局（八十）中工建使用第七六二號使用執照所
登載，原處分機關遂依首揭規定以十五層之單價評定其房屋現值。另查該址地下一、
二層雖有獨立之出入口，但使用機能並非完全獨立，與整棟大樓亦有相連接之出入樓
梯，且為使用執照所登載，並非另行加挖，自應依首揭規定按使用執照登載之十五層
建造之房屋標準單價核算房屋現值，原核定八十七年度房屋稅六、八五二元，並無不
合等由，遂駁回其復查之申請。原告仍表不服，訴經台灣省政府訴願決定以，本件台
中市○○區○○段一六三八、一六三九、一六四一地號土地經興建地上十五層地下二
層之房屋，其中地下一樓為商場、辦公室及管理委員室，而原告所有房屋為上開地下
室中之一建物。又上開地下一樓中雖有部分其上有十五樓建物，而部分其上為開放空
間，並無地上建物，惟其地下一樓係同於一使用執照上記載作商場．．．等使用，原
告亦未提示上開地下一樓係就地上有建物或無地上建物加以區分，各為獨立之使用機
能之具體事證。另本案情形與原告所引高雄市稅捐稽徵處八十三年二月二日稽財字第
○○五七二○號函示案情並不相同，自無得援用為由，遂駁回其訴願。原告復執前詞
提起再訴願主張本案房屋為地下一樓之建築物，地上為社區中庭，並無建築物，有獨
立之出入口通往地上一樓，但無樓梯通往地下二樓及地上二樓，使用機能完全獨立，
有社區管理委員會證明可稽云云。嗣財政部於八十八年六月二十八日台財訴第八八○
三一八三八一號函屬本處說明，本處經於八十八年七月六日及七月十四日至現場勘查
（並繪製模擬圖如附卷），該系爭建物係位於台中市○○區○○里○○路二三八巷二
十一地下一樓之三，該地下一樓同時位於四平路二三八巷十七號、十九號、二一號及
中庭下方，呈矩形建築，並編有一之一、一之三、一之四、一之五、一之七、一之九
等門牌號及有二戶未掛門牌號，共有八戶（原規畫為商場，現場勘查時大門深鎖），
中間即形成露天廣場。系爭地下一樓之三建物，與地下一樓之一、之四等三戶，其上
方為中庭，並無建物，但其他五戶其上方均有十五層樓建物，地下一樓之五上方為四
平路二三八巷十七號、地下一樓之七上方為同路巷十九號、地下一樓之九上方為同路
巷二十一號，中庭屬開放式橫跨該社區數棟大樓，而位於本案二十一號地下一樓之一
、之三、之四上方之中庭設有樓梯可直接上下地下一樓，另自地下一樓一之七右邊設
有通往主建築物（共十五層）一樓之樓梯，據太府天寶管理委員會管理員稱地下一樓
並無樓梯通往地下二樓及地上二樓，但七月十五日現場勘查時，並未嚴格管制，由地
下一樓之九左側標示「入口」之門進入，有一座電梯，可供通往地下二樓停車場及地
上至十四樓。本案地下一樓之三房屋其上雖無建物，但未標示門牌號二戶及一之五、
之七、之九等地下樓上有十五層建物，與整棟大樓亦有相連接之出入樓梯，且為使用
執照所登載，並非另行加挖等情，於八十八年七月二十日以中市稅法字第八八○七二
四二七號函復財政部，遂經財政部再訴願決定以本處以十五層建物造價評定原告本案
房屋現值，並無不合，予以駁回。(三)、茲原告仍執同詞提起行政訴訟訴稱系爭房屋有
獨立之出入口通往地下一樓，但無樓梯通往地下二樓及地上二樓，使用機能完全獨立
，並稱本處未到現場，僅依使用執照認定以十五層樓建物造價評定房屋現值不符實情
云云。查本件本處於八十八年七月六日及七月十日至現場勘查情形已詳如前述，系爭
地下一樓之三房屋並非獨立之單棟建物，其上雖無建物，而係中庭部分，但與其他地
下一樓建物共八戶之地下一樓建物，為相連之矩形建築，又未標示門牌二戶及一之五
、之七、之九等地下樓上有十五層之建物（詳如卷附模擬圖），現場勘查時，地下一
樓與整棟大樓有相連接之出入樓梯，亦有電梯可供通往各樓層，使用機能並非完全獨
立，是本處以十五層建物造價評定本案房屋現值，並無違誤。三、基上論結，本件訴
訟，核無理由，請予駁回，以維稅政等語。
    理  由
按「房屋稅依房屋現值，按左列稅率課徵之：一、住家用房屋最低不得少於其房屋現
值百分之一點三八，最高不得超過百分之二。但自住房屋不得超過百分之一點三八。
二、非住家用房屋，其為營利事業用者，最低不得少於其房屋現值百分之三，最高不
得超過百分之五。．．．三、房屋同時作住家及非住家用者，應以實際使用面積，分
別按住家用或非住家用稅率，課徵房屋稅。．．．」為房屋稅條例第五條所明定。次
按「稽徵機關『房屋標準單價表』核計房屋現值時，對房屋之構造、用途、總層數及
面積等，應依建築管理機關核發之使用執照（未領使用執照者依建造執照）所載之資
料為準，．．．」復為財政部八十一年八月二十八日台財稅第八一一六七六一三六號
函頒「簡化評定房屋標準價格及房屋現值作業要點」第四點所規定。本件原告所有前
開系爭房屋，經被告以十五層樓之單價評定其房屋現值，核計八十七年度房屋稅為六
、八五二元，與首揭規定尚無不合。原告起訴意旨詳如事實欄所載，其要點略謂：系
爭房屋大樓中庭地下加挖之地下室，有獨立之出入口，使用機能完全獨立與整棟大樓
無涉，被告以十五層建物造價評定其現值，與實際狀況不符，請依高雄市稅捐稽徵處
八十三年二月二日稽財字第○○五七二○號函按各屋實際層數評定房屋現值等語。然
查：(一)、系爭房屋所在為地上十五層、地下二層之建物，此為台中市政府工務局（八
十）中工建使用第七六二號使用執照所登載，被告依使用執照所載，依首揭規定以十
五層之單價評定其房屋現值，與首揭規定並無不合。(二)、該址地下一、二層雖有獨立
之出入口，但使用機能並非完全獨立，與整棟大樓亦有相連接之出入樓梯，且為使用
執照所登載，並非另行加挖。(三)、本件台中市○○區○○段一六三八、一六三九、一
六四一地號土地經興建地上十五層地下二層之房屋，其中地下一樓為商場、辦公室及
管理委員室，而原告所有房屋為上開地下室中之一建物。又上開地下一樓中雖有部分
其上有十五樓建物，而部分其上為開放空間，並無地上建物，惟其地下一樓係同於一
使用執照上記載作商場．．．等使用，原告亦未提示上開地下一樓係就地上有建物或
無地上建物加以區分，各為獨立之使用機能之具體事證，足證本案情形與原告所引高
雄市稅捐稽徵處八十三年二月二日稽財字第○○五七二○號函示案情並不相同。(四)、
被告曾二次派員至現場勘查結果，發現該系爭建物係位於台中市○○區○○里○○路
二三八巷二十一號地下一樓之三，該地下一樓同時位於四平路二三八巷十七號、十九
號、二一號及中庭下方，呈矩形建築，並編有一之一、一之三、一之四、一之五、一
之七、一之九等門牌號及有二戶未掛門牌號，共有八戶（原規畫為商場，現場勘查時
大門深鎖），中間即形成露天廣場。系爭地下一樓之三建物，與地下一樓之一、之四
等三戶，其上方為中庭，並無建物，但其他五戶其上方均有十五層樓建物，地下一樓
之五上方為四平路二三八巷十七號、地下一樓之七上方為同路巷十九號、地下一樓之
九上方為同路巷二十一號，中庭屬開放式橫跨該社區數棟大樓，而位於本案二十一號
地下一樓之一、之三、之四上方之中庭設有樓梯可直接上下地下一樓，另自地下一樓
一之七右邊設有通往主建築物（共十五層）一樓之樓梯，雖據太府天寶管理委員會管
理員稱地下一樓並無樓梯通往地下二樓及地上二樓，但七月十五日現場勘查時，並未
嚴格管制，由地下一樓之九左側標示「入口」之間進入，有一座電梯，可供通往地下
二樓停車場及地上一至十四樓。系爭地下一樓之三房屋其上雖無建物，但未標示門牌
號二戶及一之五、之七、之九等地下樓上有十五層建物，與整棟大樓亦有相連接之出
入樓梯，且為使用執照所登載，並非另行加挖，核與原告所稱系爭房屋有獨立之出入
口，使用機能完全獨立與整棟大樓無涉之情節不相符，原告上開所辯之詞，核與事實
不符，尚不足採信。綜上所述，被告以十五層建物造價評定原告所有本件系爭房屋現
值，於法尚無不合，訴願決定及再訴願決定，遞予維持此部分之原處分及復查決定，
並無違誤，原告起訴意旨經核無理由，應予駁回。
據上論結，本件原告之訴為無理由，爰依行政訴訟法施行法第二條、行政訴訟法第九
十八條第三項前段，判決如主文。
中    華    民    國     九十        年      四      月      十二       日
                    最 高 行 政 法 院  第 二 庭
                                審 判 長 法  官      陳  石  獅
                                         法  官      林  家  惠
                                         法  官      彭  鳳  至
                                         法  官      高  啟  燦
                                         法  官      黃  合  文
右  正  本  證  明  與  原  本  無  異
                                         法院書記官  蘇  金  全
中    華    民    國     九十        年      四      月      十三       日


司法院資訊處製作；財團法人民間司法改革基金會備份。
